【裁判字號】    96,訴,1617
【裁判日期】    970415
【裁判案由】    給付貨款
【裁判全文】
臺灣臺中地方法院民事判決  96年度訴字第1617號
原      告  亞輪陶瓷科技股份有限公司
法定代理人  乙○○
訴訟代理人  丁○○
被      告  吉翊實業有限公司
法定代理人  丙○○
訴訟代理人  謝勝隆律師
上列當事人間請求給付貨款事件，本院於民國97年3月18日言詞
辯論終結，判決如下：
    主    文
被告應給付原告新臺幣肆拾肆萬捌仟陸佰零肆元，及自民國96年
7月27日起至清償日止，按年息百分之5計算之利息。
原告其餘之訴駁回。
訴訟費用由被告負擔百分之七十二，餘由原告負擔。
    事實及理由
壹、原告部分
  (一)原告起訴主張：緣被告於民國95年2月27日起陸續向原告訂
    購山型花崗磚等產品，原告業已依被告所指定交貨日期及數
    量，送貨至被告所指定之處所，於95年2月至4月如原證1之
    出貨單共21紙，貨款總額為新臺幣（下同）2,064,737元，
    被告亦分別支付4次票款，金額共計1,445,205元，尚有貨款
    619,532元未給付，詎料原告屢經催討被告均拒付上開款項
    ，本件原告既已依約交付貨品予買受人即被告收受，依民法
    第367條被告自應給付系爭價金予原告。
  (二)對於被告抗辯之陳述：
    1.「財利貨運公司」僅係受原告之委託運貨至被告所指定之
      送貨地點，倘若被告拒收95年4月14日上開磁磚，「財利
      貨運公司」應會將該批磁磚載回還給原告辦理退貨，不可
      能將該批磁磚存寄於其倉庫中。再者，「財利貨運公司」
      前向原告請款載貨運費時，所提供請款之送貨單顯與被告
      所提出附件5之送貨單上不同，其上並無「貨寄財利倉庫
      」等字樣之記載。經查詢「財利貨運公司」，得知送貨單
      簽收人「黃」並非其公司所屬員工，是該批磁磚係由被告
      所簽收無誤，且被告亦自承批貨目前存放於其倉庫內。由
      此可知，被告辯稱並無「接收」並「承認」該批磁磚之情
      事，顯與事實不符並不足採。
    2.以證人甲○○之前僅係擔任原告公司業務人員並非法定代
      理人，其與客戶間之協商，仍需請示原告公司並經授權後
      方可為之。且證人甲○○自95年4月初即自原告公司離職
      ，目前並非原告公司員工，並無替公司做偽證之必要。且
      對於證人甲○○之證言可知，另名未具結之證人趙耀棟所
      述之證言不實。
    3.經原告向太子建設開發股份有限公司（下稱太子建設公司
      ）出納部陳嘉宏先生詢問後得知，太子建設公司實際開立
      給被告公司折讓單金額僅為30,928元，有關該折讓單上第
      2項至第4項記載之事項，與太子建設公司無關。且由此折
      讓單可看出，係被告臨訟私立名目之單據，而持之向太子
      建設公司要求蓋章，並非太子建設公司發函予被告，其內
      容多為不實，甚為明確。
    4.原告公司將廠房及窯燒設備出售給第三人正鴻窯業股份有
      限公司（下稱正鴻公司）時，雙方約定正鴻公司需承受原
      告之前訂單及客戶後續之訂貨及生產，因此，原告才能於
      95年3月至4月間順利出貨予被告，原告所售出之磁磚皆「
      仍得退換」。故被告辯稱何能再提供「退舊換新」之服務
      ，實乃被告狡辯之詞。
    5.被告辯稱僅原證2號之明細表為憑，尚不足彰顯兩造間對
      於系爭各產品其單價之「合意」存在云云，實模糊本案焦
      點，委不足採。蓋被告向原告訂貨時，各產品之「單價」
      係經議價合意後，被告傳真訂購單予原告（訂單雖未記載
      單價，然被告向原告訂購產品前，兩造事前就單價部分已
      議過價，並達成合意後，被告才下訂單予原告），原告方
      依被告訂單之數量、交貨日期、交貨地點等交貨予被告，
      有被告之訂購單可稽。再者，被告於95年4月12日與原告
      公司員工沈茹就發票開立金額多寡進行對帳時，傳真對
      帳單予沈茹核對，該「對帳單」對於各產品「單價」部
      分均有詳載。且被告前已給付一部份貨款計1,445,205元
      ，亦是以此「單價」為計算，從而可知，被告已同意以此
      對帳單上所列明之單價為買賣。今被告卻提出對各產品單
      價未有「合意」之主張，顯係臨訟狡辯之詞，實不足採。
    6.原告派業務經理甲○○於95年3月23日前往查看，並未發
      現有被告陳稱原告出貨之產品有「同一規格其實際尺寸大
      小不一」、「變形」、「色澤差異度大」等情云云，因雙
      方認知不同，原告只好請被告將產品全部退回重燒再交貨
      ，然被告非但不願意，且將原告所交貨之磁磚貼於「種福
      」及「布拉格」等工地外牆。嗣後，被告一再以上開情事
      為藉口，拖延並拒付貨款，原告公司法定代理人乙○○於
      95年11月23日便親自前往「種福」及「布拉格」2個工地
      實際查看，除未發現被告所陳稱之問題外，再詢問現場案
      主之工地主任，是否有被告所稱之情事，現場工地主任甚
      為訝異，皆回答未有此事。因此，乙○○便向現場工地主
      任請求拍照存證，由照片上可看出，工地外牆磁磚並無被
      告所言之問題。退萬步言，若原告產品真如被告所稱有上
      開不良問題原告於95年3月23日派甲○○前往查看時，即
      同意被告全部退回重燒再交貨，何以被告不將貨物退回？
      反而要求原告於95年3月27日、3月29日、3月30日、4月3
      日、4月4日、4月13日、4月14日繼續依約交貨。由此可知
      被告明知原告之產品並無瑕疵，卻故意以上開情事為藉口
      ，達其拒付款之目的。被告除要求原告繼續交貨外，又分
      別於95年4月13日、4月14日補追加訂購「種福」、「布拉
      格」等工地之磁磚。被告追加訂購磁磚，事後再以各種理
      由拒付款，試圖將其多訂購留在伊倉庫之「存貨」，以「
      瑕疵品」之名義退還給原告，藉以減輕其庫存之經濟負擔
      。末按一般在會計實務上，若買受人有退貨時，必須由買
      受人開立「營業人銷貨退回進貨退出或折讓證明單」以減
      少進項稅額扣抵。因此，若原告產品真有瑕疵，被告應開
      立上開進貨退出證明單連同貨物寄回給原告，方為正辦。
      然被告拒絕退貨且未開立上開進貨退出證明單，反將原告
      所開立之統一發票全額向國稅局辦理進項稅稅扣抵，益證
      被告陳稱有瑕疵品要求退貨云云，即非無疑。
    7.被告非原告之經銷商係一般訂購戶，因此，所訂購之產品
      若有存貨時，依同業慣例係無法退貨，至於被告提出之照
      片證明為「退貨」，事實上係被告之「存貨」。次查，當
      初係因雙方認知不同，原告才同意被告於95年3月23 日將
      全部貨品退回重燒再交貨，然被告不僅未將貨品退回，又
      催原告陸續交貨，嗣後於95年4月13日及4月14日再向原告
      訂購磁磚。當原告向其催收貨款時，即以各種理由拒絕付
      款，並且待「種福」及「布拉格」等工地完工後，欲將多
      餘之「存貨」以「瑕疵品」名義退還給原告。由此可知，
      被告是臨訟顛倒是非，故意將產品塑造成「瑕疵品」，留
      下日後達其可「退貨」之伏筆。又原告公司絕無被告所稱
      「股東更替，人事變動」之情事，此可申領原告公司變更
      登記事項卡中得知。
    8.姑且不論原告之貨品是否有瑕疵，然縱使有瑕疵，被告明
      知卻不退回，且未於法定期間主張權利，依據民法第365
      條規定，其權利業已失效。
    並聲明：被告應給付原告619,532元，及自本起訴狀繕本送
    達翌日起至清償日止，按年息5%計算之利息。
貳、被告則以下列情詞資為抗辯：
    1.由於原告起訴狀原證1所附之21紙「出貨單」及95年4月3
      日之「出貨單」，均未記明「應付貨款」金額為何，僅原
      證2之「明細表」為憑，實不足彰顯兩造間對於系爭各產
      品其單價之「合意」存在，就此自應由原告提出諸如被告
      當初之「訂單」或「買賣契約」等有載明「單價」之證據
      ，而此係有利於原告之事實，本應由原告舉證，非被告之
      義務。就「單價」部分，依原告起訴狀原證2之「明細表
      」所示，係以「箱」為計算單位，惟原告之原證5之「發
      票」，卻是以「支」（或「片」、「件」）為其計算之單
      位，此於計算上兩者之相差雖不大，但就是有其不同之結
      果，此因被告係主張後者，而原告方面前後所述不同，似
      應先確定究以何者為是，否則，恐難為確定之計算。
    2.原告出貨之產品，因其品管不良，於開箱後即發現有「同
      一規格其實際尺寸大小不一」、「變形」、「色澤差異度
      大」等等情事存在，故被告方面，見狀隨即以傳真告知，
      復再以郵寄函文跟進，並請伊派員現場會勘，經以現場人
      工「篩選」、「分類」方式，留下可用之部分，以應業主
      工期之要求，故原告所謂「伊派員至現場查看及照相，均
      未發現有瑕疵」乙節，實則係經協商後積極處理之結果，
      於瓷磚交易實務上，豈容交付數量龐大且有瑕疵之情形存
      在？但對於無法經上開方式處理者，惟有「退貨」一途，
      豈料其公司股東正值更替人事變動後，竟翻異其詞。
    3.原證1所附之21紙「出貨單」中最末張之95年4月14日之「
      出貨單」，頃經翻閱留存之出貨單原本並比對後，發現該
      紙單據上為簽收之「黃」姓人士，非應送達地之「太子建
      設‧種福」工地之「黃主任」，實係原告託運之「財利貨
      運」所屬人員，雖同姓「黃」，但彼人確與上開工地無關
      ，此乃該批磁磚到達後，有鑑於原告前批送來之同規格磁
      磚，均有品質方面之問題未結，倘有品質不良而再更換將
      極其不便，勢必影響工期，故工地方面不願接收，當下即
      退回「財利貨運」並寄存於該公司之倉庫，事後始由該公
      司之黃姓職員簽認就此，被告雖不否認該批磁磚曾有「96
      年4月14日到達種福工地」之事實，但該批磁磚當時即遭
      業主以瑕疵為由為拒收、退運，故原告所為之給付，即非
      依民法第235條所謂之「依債務本質實行提出給付」情形
      ，自不生提出之效力，從而原告認此為本件請求之範圍，
      即無理由。至於原告對於「95年4月14日出貨單」，其上
      為簽收之「黃」姓人士，仍堅稱係應送達地之「太子建設
      ‧種福」工地之「黃主任」者，就此當屬原告舉證責任範
      圍，應由伊舉證，以實其說。
    4.上開「退運財利貨運」，係因當時該工地方面，一見貨運
      單上所載該批磁磚之「品名規格」欄處，竟載為「5-1」
      ，此即與原告先前於3月15、16、17日所送同款磁磚其批
      號為「6-1」，兩者尺寸上不同，豈能混用！再以前批交
      貨之「正常品」內，尚有長短不一、翹曲、嚴重色差等情
      事未結，故工地方面不敢貿然接受，乃逕退回託運人倉庫
      ，故95年4月14日所交磁磚於到達時，被告或業主方面，
      並無「接收」並「承認」該批磁磚之情事。
    5.對於本件系爭瑕疵情事，乃發生於「太子建設‧布拉格」
      、「太子建設‧種福」及「喬統開發‧天然居」等3處工
      地所交付之磁磚，茲將其瑕疵及處理情形陳明如下：
      (1)「太子建設‧布拉格」部分（即95年3月14日之「5217
        ，諾曼第平面花崗磚，2110箱」及「5202，平面花崗磚
        ，390箱」；暨95年4月3日之「52317，5.2*24山型花崗
        磚，260箱」；暨95年4月13日之「5202-1，平面花崗磚
        ，692箱」；暨95年4月14日之「52317，5.2*24山型花
        崗磚，260箱」等5項。）：
        被告於發現瑕疵後，除即口頭告知外，並請原告派員到
        場，經其同意後，於現場另僱工為篩選、分類尺寸及色
        差，以解決「尺寸大小」問題，故現場事後看不太出來
        磁磚原存大小不一情形，原因即在此；至於「色差」問
        題，經與業主協調後，以「減價兩成」方式處理，被告
        曾於95年7月22日及10月23日分別函知原告此事。而原
        告亦於95年10、11月間兩次傳真詢問該案工地貨款支付
        情形時，被告即有於來函上為「尺寸大小色差有篩選敲
        掉、包括磁磚換貨交屋$137,891」之記載後再回傳原告
        ，此後即未再聞原告方面有何意見。支出僱工篩選、分
        類，其粗工工資，計98,000元；「色差」問題，以「減
        價兩成」方式處理，計39,891元。此部分共應減價總計
        137, 891元。
      (2)「太子建設‧種福」部分（即95年3月15日之「52018
        ，5.2*24平面花崗磚，1933箱」及「52019，5.2*24平
        面花崗磚，1690箱」；暨95年3月16日之「52019，
        5.2*24平面花崗磚，3640箱」；暨95年3月17日之「
        52019，5.2*24平面花崗磚，3510箱」；暨95年4月14日
        之「52019，5.2*24平面花崗磚，1544箱」及「52019，
        5.2* 24平面花崗磚，669箱」及「52018，平面花崗磚
        ，108箱」等7項。）：
        於第1批磁磚到達經發現瑕疵後，除隨即口頭通知外，
        並請原告派員到場，經其同意後，於現場另僱工篩選、
        分類尺寸及色澤，以解決「尺寸大小」問題，故現場事
        後看不太出來磁磚原存大小不一情形，原因即在此；至
        於「色差」問題，經與業主協調後，以「減價兩成」方
        式處理，但就第2批磁磚（即95年4月14日之「52019，
        5.2*24平面花崗磚，1544箱」、「52019，5.2* 24平面
        花崗磚，669箱」、「52018，平面花崗磚，108箱」等3
        項），因當下即為業主拒收後兩項，其中之「52018，
        平面花崗磚，108箱」部分，當時即退回被告留存；另
        一者之「52019，5.2*24平面花崗磚，669箱」乙項，則
        退回運送人財利貨運寄存（近日，因財利貨運欲整庫請
        款，遂運至被告留存，而其中部分磁磚外裝紙箱嗣受潮
        、破損，頃經被告另箱包裝），而就上述之「瑕疵品」
        ，當時證人甲○○曾同意另日派車載回，惟迄今未為實
        現，故仍留存於被告處所迄今。而原告於95年10、11月
        間兩次傳真詢問「布拉格」工地貨款支付情形時，被告
        於其來函上另記明後再回傳，而來函上亦有「‧‧‧暫
        扣客訴款NT$170,928‧‧‧」之記載，足見原告當時即
        有知悉並同意瑕疵處理之方式，此後亦未再聞原告有何
        意見。支出僱工篩選、分類，其粗工工資，140,000元
        ；「色差」問題，以「減價兩成」方式處理，計30,928
        元；「退貨」部分原計為10,973元；「未按時、地交付
        」部分應計為67,970元。此部分共應減價總計249,871
        元。
      (3)「喬統開發‧天然居」（即95年2月27日之「52301，山
        型花崗磚，600箱」；暨95年3月29日之「25201，雪山
        石版岩磚，248箱」及「52301，山型花崗磚，260箱」
        及「5211，平面花崗磚，341箱」及「52311，平面花崗
        磚，390箱」等5項。）：
        於2月27日第1批到達之「52301，山型花崗磚，600箱」
        ，經發現瑕疵後，被告除即口頭告知外，並請原告派員
        到場，因業主使用一部後（已使用528箱，餘72箱未用
        ），始發現此瑕疵，已不敢繼續使用，當時證人甲○○
        同意他日派車載回。見此，被告方面在第2批交貨前，
        即一再叮嚀甲○○應注意後批之品質，孰料第2批到達
        者仍有同樣之瑕疵，業主亦未採用，當時亦有向證人甲
        ○○反映此事，伊除致歉外並同意併同前批載回，惟迄
        今未為實現。又兩造事後於95年4、5月間次月對帳時，
        被告有於原告所傳來之「應收帳款明細表」上，即為「
        天然居未用」、「天然居‧品質不良‧退回」等記載後
        再回傳給原告，亦資證明原告當時即有知悉並同意瑕疵
        處理之方式。此部分「退貨」貨款總計應為163,144元
        。
    6.關於證人甲○○於96年10月30日庭訊時所稱之「伊曾於95
      年3月間為磁磚色差乙事前來台中處理，惟未至工地，僅
      有到被告公司會商」乙節，被告認不實在，此恐係證人記
      憶有誤所致，蓋被告方面95年3月間發現瑕疵後，除隨即
      傳真客訴單通知原告外，並有委請另名證人趙耀棟與甲○
      ○2人，係先到種福工地會勘並確認系爭磁磚品質有問題
      後，始再返回到被告公司處協商處理之方向，否則，倘真
      有原告所謂之「同意被告全部退回重燒再交貨」之情事，
      當時被告之處理，必與業主一樣，難無容認如此大量瑕疵
      品影響工期之情形存在，即當退回，最為合宜，豈會有事
      後基於甲○○之同意而與業主多次協商讓後者繼續採用系
      爭磁磚之情事？當時若非甲○○亦苦無處置瑕疵磁磚之辦
      法而央請趙耀棟協助，趙某亦本於商場交情向業主協商留
      用，被告亦不致代其受過！
    7.對於證人甲○○前述「不曾與被告協商瑕疵處理」情節，
      被告認不實在，蓋此與證人趙耀棟所述不同，且除趙耀棟
      以外，尚有王俊達、簡坤威等人亦有見聞甲○○至天然居
      工地查探磁磚瑕疵情事，亦得佐證原告所送磁磚品質不佳
      之事實。
    8.關於原告所指證人趙耀棟證稱「這三案一直做到完成，我
      們都沒有要求原告退貨、減價」乙節，因彼人與另名證人
      甲○○均係以跑外務為主要工作，對於公司與原告對帳詳
      情，不見得清楚，故縱有上述言辭，僅係其個人所知，實
      則，兩造事後對帳時，即有觸及，故原告以趙某所述為指
      摘依據，顯與事實不合。
    9.以96年3月間原告之產製磁磚能力而言，伊亦無設備可供
      「退回重燒再交貨」之用，蓋原告業將廠房及窯燒設備等
      賣給第三人正鴻窯業股份有限公司，何能再提供「退舊換
      新」之服務？故甲○○當時亦惟「就地處理」一途，捨此
      之外，別無他方，豈有原告所稱「仍得退換」之可能？
    10.關於原告陳稱「被告未於法定期間內主張權利」乙節，恐
      原告有所誤解，蓋就「種福」、「布拉格」工地部分，係
      經與甲○○協商並取得業主同意後，以「扣款」方式解決
      ，原告並非不知，不然就不會有前述來函上自為「‧‧暫
      扣客訴款NT$170,928‧‧」之記載；至於「天然居」工地
      ，被告方面也曾於95年4月間告知甲○○及原告公司品質
      不良退回之情事，並有於對帳時之傳真資料為憑，故就所
      為，非無行使權利之情事。
    11.退萬步言，依原告所言系爭磁磚於出廠前，應有作「QC」
      ，而證人甲○○亦有附和，同稱「可以挑選」，足見原告
      於預防瑕疵品之發送係有可能，但於本件既有被告所述之
      瑕疵情形存在，原告即難免除故意或容認之責，從而，依
      民法第365條第2項規定，本件並無同條第1項規定之適用
      餘地。
    12.關於證人甲○○之身分，向來係以「原告公司業務經理」
      之身分來跟被告洽談業務，而兩造間亦因之而有成交之事
      實，故甲○○所為，自對原告生拘束之效力，本件並無原
      告所指甲○○無獲授權之情事。至於太子建設公司證明效
      力瑕疵乙節，恐原告有所誤解，蓋其出納部人員並非建設
      部門之經辦人員，自僅就伊手中現有資訊答覆之，則其所
      述，除屬「傳聞證據」外，更與該公司授權用印之本意不
      合。
    並聲明：駁回原告之訴。
參、得心證之理由：
一、本件原告主張之事實，有其提出出貨單影本21紙、訂購單影
    本2紙、發票影本6紙、「種福」及「布拉格」等工地現場照
    片、95年4月13日、4月14日訂單2紙、空白「營業人銷貨退
    回進貨退出或折讓證明單」原本1份、吉翊實業有限公司付
    款與未付款明細表、對帳單等影本各1份附卷為證，並請求
    訊問證人甲○○。被告則以前揭情詞置辯，並據其提出函文
    影本4件、函文影本2件、照片7張、傳真文函影本3件、照片
    12張、函文、送貨單、折讓單及傳真之對帳單等影本各1份
    存卷為憑，並聲請訊問證人趙耀棟。是本件兩造所爭執之處
    ，應在於：(一)原告依兩造間買賣契約之法律關係訴請被告給
    付貨款（如訴之聲明所示）是否有理由？
二、按「買受人對於出賣人，有交付約定價金及受領標的物之義
    務。」，民法第367條定有明文。經查原告主張被告於95年2
    月27日起陸續向原告訂購山型花崗磚等產品，原告業已依被
    告所指定交貨日期及數量，送貨至被告所指定之處所，於95
    年2月至4月如原證1之出貨單共21紙，貨款總額為2,064,737
    元，被告亦分別支付4次票款，金額共計1,445,205元，尚有
    貨款619,532元未給付等事實，有前揭卷附其提出與所述情
    節相符之出貨單、訂購單、發票、吉翊實業有限公司付款與
    未付款明細表、對帳單等為證，堪信屬實，是本件原告既已
    依約交付貨品予買受人即被告收受，則原告依首開法文規定
    請求被告給付買賣價金，即屬有據。至被告雖抗辯稱：只有
    原証2號之明細表為憑，尚不足彰顯兩造間對於系爭各產品
    其單價之「合意」存在云云，然衡諸常情，買受人向出賣人
    訂貨時，各產品之「單價」應係經議價合意後，買受人始會
    正式傳真訂購單予出賣人，故而本件訂單雖未記載單價，然
    被告向原告訂購產品前，兩造事前就單價部分衡情應已議過
    價，並達成合意後，被告才下訂單予原告。況依卷附原告所
    提出原證四對帳單所載可知，兩造先前就已支付之貨款部分
    進行對帳時，於「對帳單」對各產品「單價」部分均有詳載
    ，且被告前已給付一部份貨款計1,445,205元，亦是以此「
    單價」為計算，從而可知，被告已同意以此對帳單上所列明
    之單價為買賣價金，再參諸原告所開立之統一發票上均詳載
    「單價」、「數量」等，被告不僅未對所載「單價」質疑，
    甚且持系爭發票向國稅局申報進項稅額扣抵完畢等情，益證
    被告執前詞抗辯各產品單價未有合意云云，顯與事實未符，
    應不可採。又被告雖抗辯稱：原證1所附之21紙「出貨單」
    中最末張之95年4月14日之「出貨單」，頃經翻閱留存之出
    貨單原本並比對後，發現該紙單據上為簽收之「黃」姓人士
    ，非應送達地之「太子建設‧種福」工地之「黃主任」，實
    係原告託運之「財利貨運」所屬人員，雖同姓「黃」，但彼
    人確與上開工地無關，此乃該批磁磚到達後，有鑑於原告前
    批送來之同規格磁磚，均有品質方面之問題未結，倘有品質
    不良而再更換將極其不便，勢必影響工期，故工地方面不願
    接收，當下即退回「財利貨運」並寄存於該公司之倉庫，事
    後始由該公司之黃姓職員簽認就此，被告雖不否認該批磁磚
    曾有「96年4月14日到達種福工地」之事實，但該批磁磚當
    時即遭業主以瑕疵為由為拒收、退運，故原告所為之給付，
    即非依民法第235條所謂之「依債務本質實行提出給付」情
    形，自不生提出之效力，從而原告認此為本件請求之範圍，
    即無理由云云，惟查95年4月14日「財利貨運公司」係受原
    告之委託，派其公司司機朱忠正載運編號:52019, 數量1,54
    4件、編號:52019, 數量669件、編號:52018, 數量108件之
    磁磚至被告所指定之台中市○○○路與忠明南路口 (種福工
    地)，交由「黃」 (即黃主任)收執乙節，有卷附95年4月14
    日送貨單可稽，堪信屬實。觀諸「財利貨運公司」僅係受原
    告之委託運貨至被告所指定之送貨地點，倘若被告拒收96年
    4月14日上開磁磚，「財利貨運公司」衡情應會將該批磁磚
    載回還給原告辦理退貨，不可能將該批磁磚存寄於其倉庫中
    ，被告此部分之抗辯，顯與常情相違，洵無可採。況被告亦
    自承批貨目前存放於其倉庫內，此亦與其抗辯拒收之事實不
    符。由此益證，被告抗辯稱其並無「接收」並「承認」該批
    磁磚之情事云云，顯與事實不符，亦無足採。又被告雖提出
    卷附「太子建設開發股份有公司折讓單」乙紙，憑以證明被
    告有拒收上開貨品，然被告就上開貨品應無拒收情事，已詳
    如前述，是折讓單此部分所載，核與事實未符，即無可採為
    被告有利之憑據，附此敘明。
三、次按「買賣因物有瑕疵，而出賣人依前五條之規定，應負擔
    保之責者，買受人得解除其契約或請求減少其價金。但依情
    形，解除契約顯失公平者，買受人僅得請求減少價金。」，
    民法第359條定有明文。被告雖抗辯稱原告交付之系爭貨品
    有瑕疵情事，並就其瑕疵及處理情形陳稱：其中「太子建設
    ‧布拉格」部分（即95年3月14日之「5217，諾曼第平面花
    崗磚，2110箱」及「5202，平面花崗磚，390箱」；暨95年4
    月3日之「52317，5.2*24山型花崗磚，260箱」；暨95年4月
    13日之「5202-1，平面花崗磚，692箱」；暨95年4月14日之
    「52317，5.2*24山型花崗磚，260箱」等5項。），被告於
    發現瑕疵後，除即口頭告知外，並請原告派員到場，經其同
    意後，於現場另僱工為篩選、分類尺寸及色差，以解決「尺
    寸大小」問題，故現場事後看不太出來磁磚原存大小不一情
    形，原因即在此；至於「色差」問題，經與業主協調後，以
    「減價兩成」方式處理，被告曾於95年7月22日及10月23日
    分別函知原告此事。而原告亦於95年10、11月間兩次傳真詢
    問該案工地貨款支付情形時，被告即有於來函上為「尺寸大
    小色差有篩選敲掉、包括磁磚換貨交屋$137,891」之記載後
    再回傳原告，此後即未再聞原告方面有何意見。支出僱工篩
    選、分類，其粗工工資，計98,000元；「色差」問題，以「
    減價兩成」方式處理，計39,891元。此部分共應減價總計13
    7, 891元。其中「太子建設‧種福」部分（即95年3月15日
    之「52018，5.2*24平面花崗磚，1933箱」及「52019，5.2*
    24平面花崗磚，1690箱」；暨95年3月16日之「52019，5.2*
    24平面花崗磚，3640箱」；暨95年3月17日之「52019，5.2*
    24平面花崗磚，3510箱」；暨95年4月14日之「52019，5.2*
    24平面花崗磚，1544箱」及「52019，5.2* 24平面花崗磚，
    669箱」及「52018，平面花崗磚，108箱」等7項。），於第
    1批磁磚到達經發現瑕疵後，除隨即口頭通知外，並請原告
    派員到場，經其同意後，於現場另僱工篩選、分類尺寸及色
    澤，以解決「尺寸大小」問題，故現場事後看不太出來磁磚
    原存大小不一情形，原因即在此；至於「色差」問題，經與
    業主協調後，以「減價兩成」方式處理，但就第2批磁磚（
    即95年4月14日之「52019，5.2*24平面花崗磚，1544箱」、
    「52019，5.2* 24平面花崗磚，669箱」、「52018，平面花
    崗磚，108箱」等3項），因當下即為業主拒收後兩項，其中
    之「52018，平面花崗磚，108箱」部分，當時即退回被告留
    存；另一者之「52019，5.2*24平面花崗磚，669箱」乙項，
    則退回運送人財利貨運寄存（近日，因財利貨運欲整庫請款
    ，遂運至被告留存，而其中部分磁磚外裝紙箱嗣受潮、破損
    ，頃經被告另箱包裝），而就上述之「瑕疵品」，當時證人
    甲○○曾同意另日派車載回，惟迄今未為實現，故仍留存於
    被告處所迄今。而原告於95年10、11月間兩次傳真詢問「布
    拉格」工地貨款支付情形時，被告於其來函上另記明後再回
    傳，而來函上亦有「‧‧‧暫扣客訴款NT$170,928‧‧‧」
    之記載，足見原告當時即有知悉並同意瑕疵處理之方式，此
    後亦未再聞原告有何意見。支出僱工篩選、分類，其粗工工
    資，140,000元；「色差」問題，以「減價兩成」方式處理
    ，計30,928元；「退貨」部分原計為10,973元；「未按時、
    地交付」部分應計為67,970元。此部分共應減價總計249,87
    1元。其中「喬統開發‧天然居」（即95年2月27日之「5230
    1，山型花崗磚，600箱」；暨95年3月29日之「25201，雪山
    石版岩磚，248箱」及「52301，山型花崗磚，260箱」及「
    5211，平面花崗磚，341箱」及「52311，平面花崗磚，39 0
    箱」等5項。），於2月27日第1批到達之「52301，山型花崗
    磚，600箱」，經發現瑕疵後，被告除即口頭告知外，並請
    原告派員到場，因業主使用一部後（已使用528箱，餘72箱
    未用），始發現此瑕疵，已不敢繼續使用，當時證人甲○○
    同意他日派車載回。見此，被告方面在第2批交貨前，即一
    再叮嚀甲○○應注意後批之品質，孰料第2批到達者仍有同
    樣之瑕疵，業主亦未採用，當時亦有向證人甲○○反映此事
    ，伊除致歉外並同意併同前批載回，惟迄今未為實現。又兩
    造事後於95年4、5月間次月對帳時，被告有於原告所傳來之
    「應收帳款明細表」上，即為「天然居未用」、「天然居‧
    品質不良‧退回」等記載後再回傳給原告，亦資證明原告當
    時即有知悉並同意瑕疵處理之方式。此部分「退貨」貨款總
    計應為163,144元等語。而依被告所提出上開卷附「太子建
    設開發股份有公司折讓單」所載，其中說明1色差折價30928
    元部分，業為原告所不爭，堪信屬實，而其中說明2「色差
    篩選工資、吊料工資、粗工工資」合計14萬元乙節，雖為原
    告所否認，然查本院依被告聲請傳喚證人即負責本件業務之
    被告公司業務趙耀棟到庭證稱：「（被告訴訟代理人問：公
    司是否有承作太子建設種福建設工地？）證人答：有接洽太
    子建設三個案子，有天然居、種福、布拉格，這三個案子的
    磁磚有問題。第一個案子太子種福就有一些瑕疵品，我們跟
    原告下訂單，種福的磁磚發現嚴重的缺失，長短翹曲、顏色
    有差異，我那時趕快通知原告派人來處理，我打了好幾次電
    話，我先電話告知，再寫品質申訴書告知，因為甲○○公事
    上比較忙，他還沒有去，我先去跟工地溝通，看能不能彌補
    ，工地說要全部退回，我想說貨那麼多，僅量不要造成原告
    的損失，所以又再聯絡甲○○，後來甲○○有過來，他先到
    被告公司，我有帶甲○○過去種福工地，當時我有跟甲○○
    說長短有差異，我有跟他和工地人員協商，結果是請粗工來
    篩選，甲○○也說好，他說我是離現場比較近，他就委託我
    來處理，以降低最低損失為原則，我就叫粗工來處理。我跟
    工地協調如果比較不重要的部分就貼上篩選出來長度不合的
    磁磚，所以當時並沒有協調退貨，因為本件試色板依慣例不
    能退貨，這我也知道，所以我們並沒有辦退貨。至於顏色的
    部分我已經跟工地協商好，工地願意接受。在太子布拉格的
    時候，也是磁磚的顏色、長短有差異，甲○○人在嘉義，我
    打電話給他，我叫他過來處理，因為礙於安排，他沒有辦法
    過來處理，工地有敲掉一些磁磚，甲○○在本件都沒有過來
    處理。我處理好的磚，工地也貼上了，原告事隔一年後，才
    又到工地照相說他們的產品沒有問題。當時我是比照種福的
    工地，請粗工將磁磚篩選後貼上。天然居的工地甲○○有無
    去看我不知道，但他打電話給我承認磚的長短翹曲很嚴重，
    顏色也不同，叫我過去幫忙處理，我也是依樣畫葫蘆請粗工
    將磁磚篩選後，再貼上。所以我們才會請求就這些工錢部分
    扣款。這三案一直做到完成我們都沒有要求原告退貨、減價
    ，我們只有要求將請粗工的錢做扣款，我因為跟甲○○交情
    很好，我純粹是幫忙，我如果能處理掉，我就幫忙處理。」
    等語明確，參諸原告就前述色差折價30928元部分，既無爭
    執，衡情當會產生色差篩選工資、吊料工資及粗工工資等支
    出，足見被告抗辯其有遭太子建設開發股份有公司折讓其中
    說明2「色差篩選工資、吊料工資、粗工工資」合計14萬元
    乙節，即堪採信為真實。從而，被告抗辯稱其以原告貨品瑕
    疵為由主張扣款之金額，於170928元（30928＋140000）之
    範圍內，即屬有據，逾此範圍之扣款請求，因與其本身所提
    出上開卷附「太子建設開發股份有公司折讓單」所載不符，
    即與事實不符，尚無可採，至上開退貨部分之抗辯，核與證
    人趙耀棟上開所證：「因為本件試色板依慣例不能退貨，這
    我也知道，所以我們並沒有辦退貨。」、「這三案一直做到
    完成我們都沒有要求原告退貨」等情不相符合，其此部分退
    貨抗辯，亦無足採。而經扣款170928元後，原告此部分金額
    之請求，即屬無據，則原告猶憑以為此部分金額之請求，洵
    無可採。至原告所舉證人甲○○於96年10月30日雖到庭證稱
    ：伊曾於95年3月間為磁磚色差乙事前來台中處理，惟未至
    工地，僅有到被告公司會商云云，然此為被告所否認，經查
    原告就前述色差折價30928元部分，既無爭執，衡情原告應
    係知悉其交付之貨品有色差之瑕疵，證人甲○○既為原告業
    務，復為磁磚色差乙事前來台中處理，其如未至工地，如何
    知悉其交付之貨品有色差之瑕疵？是證人甲○○上開所證，
    顯與常情相違，應不可採，即無得採為原告有利之憑據，附
    此敘明。
四、綜上所述，原告依據買賣契約之法律關係請求被告給付原告
    619,532元，其請求在448604元（000000－000000）之範圍
    內，洵屬正當，應予准許，其餘逾此範圍之請求，則非有據
    ，應予駁回。又原告併請求自起訴狀繕本送達翌日（即96年
    7月27日）起至清償日止，按年息百分之5計算之利息，核無
    不合，併予准許，爰為判決如主文所示。
五、本件事證已臻明確，兩造其餘之攻擊防禦方法無逐一論述之
    必要，附此敘明。
肆、訴訟費用負擔之依據：民事訴訟法第79條。
中    華    民    國    97    年    4    月    15    日
                  民事第四庭    法  官  呂明坤
正本係照原本作成。
如對本判決上訴，須於判決送達後20日內向本院提出上訴狀。
中    華    民    國    97    年    4    月    15    日
                                書記官  吳慕先


司法院資訊處製作；財團法人民間司法改革基金會備份。
